【裁判字號】    97,交聲,2978
【裁判日期】    971212
【裁判案由】    交管條例聲異
【裁判全文】
臺灣板橋地方法院交通事件裁定        97年度交聲字第2978號
原處分機關  交通部公路總局臺北區監理所
異  議  人
即受處分人  甲○○
上列異議人因違反道路交通管理處罰條例案件，對於交通部公路
總局臺北區監理所中華民國九十七年十一月十二日所為之處分（
原處分案號：北監自裁字裁四０－ＡＥＸ二０五二八六號），聲
明異議，本院裁定如下：
    主     文
原處分撤銷。
甲○○不罰。
    理     由
一、按犯罪事實應依證據認定之，無證據不得認定犯罪事實，刑
    事訴訟法第一百五十四條第二項定有明文。次按法院受理有
    關交通事件，準用刑事訴訟法之規定，復為道路交通管理處
    罰條例第八十九條前段所明定，是最高法院七十六年台上字
    第四九八六號判例「認定犯罪事實所憑之證據，雖不以直接
    證據為限，間接證據亦包括在內，然而無論直接或間接證據
    ，其為訴訟上之證明，須於通常一般之人均不致有所懷疑，
    而得確信其為真實之程度者，始得據為有罪之認定，倘其證
    明尚未達到此一程度，而有合理之懷疑存在時，事實審法院
    復已就其心證上理由予以闡述，敘明其如何無從為有罪之確
    信，因而為無罪之判決，尚不得任意指為違法。」所揭示刑
    事訴訟法上法院認定事實之最重要原則之一－即認定被告有
    罪，就該有罪事實不能有任何之合理懷疑存在之原則於法院
    審理行為人違反道路交通管理處罰條例案件時，當有其適用
    。易言之，法院於審理行為人違反道路交通管理處罰條例案
    件，當踐行完畢調查證據之程序後，為事實之認定時，如就
    原處分機關所認定之行為人違規之事實仍有合理之訴訟上懷
    疑，而無法確信行為人確有該當於道路交通管理處罰條例各
    該處罰條文之構成要件事實時，即應依訴訟上之待證事實「
    倘有懷疑，則從被告之利益作解釋」之證據法則，作對受處
    分人有利之認定。
二、原處分意旨略以：本件原處分機關以受處分人甲○○於民國
    九十七年九月二十五日七時二十一分許，駕駛車牌號碼ＧＷ
    －四二九五號自用小貨車，行經臺北市○○區○○路潭美國
    小前，因有「闖紅燈（西向東方向）」之違規行為，經臺北
    市政府警察局內湖分局潭美派出所警員，認受處分人違反道
    路交通管理處罰條例第五十三條第一項規定，掣發北市警交
    字第ＡＥＸ二０五二八六號通知單逕行舉發。嗣受處分人於
    舉發通知單上所載應到案日期（九十七年十月二十五日）前
    向原處分機關提出申訴，經原處分機關函請舉發單位調查結
    果，仍認受處分人有上開違規行為，原處分機關乃依違反道
    路交通管理處罰條例第五十三條第一項、第六十三條及違反
    道路交通管理事件統一裁罰基準表等規定，於九十七年十一
    月十二日裁處受處分人新臺幣二千七百元罰鍰，並記違規點
    數三點，此有臺北市政府警察局北市警交字第ＡＥＸ二０五
    二八六號舉發通知單、交通部公路總局臺北區監理所北監自
    裁字裁四０－ＡＥＸ二０五二八六號裁決書、臺北市政府警
    察局內湖分局九十七年十月二十四日北市警內分交字第０九
    七三二二三三五００號函各一件在卷足憑。
三、訊據異議人堅詞否認有於前揭時地闖紅燈之行為，辯稱每日
    七時許須載小孩至鶯歌國中上課再上班，不可能立即出現在
    違規地點云云。經查：本件掣單員警即臺北市政府警察局內
    湖分局潭美派出所警員乙○○，經本院依職權傳喚其到院對
    該舉發單開立之過程作證，然其卻未遵期到庭，並以書狀陳
    稱其係根據臺北市內湖區潭美國小交通導護志工隊所提供之
    檢舉違規車輛登記單而掣單舉發，故其亦非實際攔停人，然
    檢視卷附之臺北市內湖區潭美國小交通導護志工隊檢舉違規
    車輛登記單，其上所記載違規日期、違規車輛之車牌號碼、
    車別亦均與本件違規事實不符，是無法查知本件檢舉者係何
    人，本院即無法傳喚當日目擊證人到庭具結證述其對本件檢
    舉過程之經過，則揆諸前揭說明，實難使本院形成異議人確
    有前述違規行為之心證，是此部分即應為異議人有利之認定
    。況本件異議人之子王宗仁已到院證稱，平日約七時十分至
    七時三十分許均係其父親即異議人駕駛上揭自小貨車載其至
    位於臺北縣鶯歌鎮○○○路之鶯歌國中上課等語，亦能確定
    當日確係由其父親載其正常上課等語（見本院九十七年十二
    月四日訊問筆錄第二頁至第三頁），可知異議人前揭所辯非
    不可信。此外，本件復查無其他科學之證據可以證明異議人
    有闖紅燈之行為，更不能為異議人有該等違規情事之認定。
四、綜上所述，原處分機關所認定異議人有前開違反道路交通管
    理處罰條例之違規事實，尚乏充足證據，是原處分機關遽對
    受處分人為前開裁決，即難認為允當，其異議為有理由，應
    由本院將原處分撤銷，改諭知異議人不罰，以資適法。
五、據上論斷，應依道路交通案件處理辦法第二十條前段，裁定
    如主文。
中    華    民    國    97    年    12    月    12    日
                  交通法庭  法  官  吳冠霆
上列正本證明與原本無異。
如不服本裁定，應於裁定送達後五日內敘明抗告理由，向本院提
出抗告狀。
                            書記官  黃炎煌
中    華    民    國    97    年    12    月    12    日


司法院資訊處製作；財團法人民間司法改革基金會備份。
